臺灣臺中地方法院刑事判決
111年度訴字第83號
公  訴  人  臺灣臺中地方檢察署檢察官
被      告  林家語



上列被告因違反廢棄物清理法案件，經檢察官提起公訴（110年
度偵緝字第554號），本院判決如下：
    主    文
林家語共同犯廢棄物清理法第四十六條第四款之非法清理廢棄物
罪，處有期徒刑壹年陸月。未扣案之犯罪所得新臺幣貳仟貳佰伍
拾元沒收，於全部或一部不能沒收或不宜執行沒收時，追徵其價
額。
    犯罪事實
一、林家語為華品工程行負責人，其明知未依規定領有廢棄物清
    除、處理許可文件，不得從事廢棄物之清除、處理，竟基於
    非法從事廢棄物清除、處理之犯意，於民國109年5月25日上
    午某時許，駕駛車牌號碼0000-00號自用小貨車（下稱本案
    小貨車）搭載與其具有犯意聯絡之陳平南（由本院另案審理
    中），於同日11時54分許，將其在臺中市北屯區東山路附近
    某施工現場所拆除之木板、塑膠桶（蓋）、黑色隔音棉等一
    般事業廢棄物，由陳平南引導載運至臺中市○○區○○段000○00
    地號土地傾倒而處理。嗣因臺中市政府環境保護局接獲上開
    土地承租人陳情，並於109年5月25日17時30分許至現場稽查
    ，發現該處遭堆置前揭廢棄物，並調閱路口監視錄影畫面而
    循線查獲上情。
二、案經臺中市政府警察局第五分局報告臺灣臺中地方檢察署檢
    察官偵查起訴。
    理    由
一、證據能力：
　　被告以外之人於審判外之言詞或書面陳述，除法律有規定者
    外，不得作為證據，刑事訴訟法第159條第1項定有明文。所
    謂法律有規定者，即包括同法第159條之1至第159條之5所規
    定傳聞證據具有證據能力之例外情形。而刑事訴訟法第159
    條之1第2項規定：「被告以外之人於偵查中向檢察官所為之
    陳述，除顯有不可信之情況者外，得為證據。」已揭示被告
    以外之人於偵查中向檢察官所為之陳述，原則上有證據能力
    ，僅於顯有不可信之情況者，始例外否定其得為證據（最高
    法院101年度台上字第3890號判決意旨參照）。本案證人即
    共犯陳平南於檢察官偵查中，以證人之身分陳述，經告以具
    結義務及偽證處罰後，於命證人朗讀結文後具結，係於負擔
    偽證罪之處罰心理下證述，並以具結擔保其供述之真實性，
    又無受其他不當外力干擾之情形，亦未曾提及檢察官在偵查
    時有不法取供之情形，依上說明，證人陳平南於檢察官偵查
    中之證言自具有證據能力。
二、認定犯罪事實所憑之證據及理由：
　　訊據被告林家語（下稱被告）固坦承本案小貨車為華品工程
    行之車輛，然矢口否認有何上開犯行，辯稱：109年5月28日
    我並沒有駕駛本案小貨車搭載陳平南，將施工現場拆除的廢
    棄物載到臺中市○○區○○段000○00地號土地傾倒；我當天上午
    10時至11時有開本案小貨車載高壓清洗機到東山路附近的工
    地停放，之後我就離開現場，並且將本案小貨車及鑰匙放在
    現場，提供給現場人員買便當使用云云。經查：
㈠、共犯陳平南於109年5月28日11時54分許，搭乘本案小貨車，
    將車上之木板、塑膠桶（蓋）、黑色隔音棉等一般事業廢棄
    物，載運至臺中市○○區○○段000○00地號土地傾倒堆置等情，
    為證人陳平南於本院審理時證述在卷（見本院卷第108頁）
    ，並有臺中市○○○○○○○○○○○○○○○○○○○000○0○00○00○00○○○區○○
    段000000地號稽查照片、109年6月30日及109年5月25日臺中
    市政府環境保護局環境稽查紀錄表、車籍查詢資料、臺中市
    政府環境保護局109年8月5日中市環稽字第1090086575號函
    （見偵36656號卷〈下稱偵卷〉第23至25、29至46頁）在卷可
    稽，是此部分事實，應堪認定。
㈡、證人陳平南於本院審理時證稱：被告是叫我去上班的老闆，
    我跟被告沒有仇恨糾紛；109年5月25日被告開著本案小貨車
    ，載著拆除下來的木板、塑膠桶（蓋）、黑色隔音棉到臺中
    市○○區○○段000○00地號土地丟棄；是被告載回來的，不是我
    去搬的，是我帶被告到到臺中市○○區○○段000○00地號土地倒
    的，那是我以前老闆的地方；當天我們有跑兩個工地，兩個
    工地距離不會很遠，被告從長照中心拿下來的東西，要賣的
    他們都拉走了，放在大台2噸多的車上，其他要丟棄的木板
    、塑膠桶（蓋）、黑色隔音棉，是被告開1噸的小台車載著
    我，由我帶路到松觀段883之38地號土地倒，本院卷第67頁
    照片中的小貨車，是大台的，當天有2台車過去長照中心等
    語（見本院卷第108至112、114至115頁），而明確證稱是被
    告駕駛本案小貨車載運上開一般事業廢棄物，由其引導至臺
    中市○○區○○段000○00地號土地傾倒。再者，依照109年5月25
    日環境稽查紀錄表所載，現場有鐵皮圍籬並關上大門（無法
    上鎖）（見偵卷第39頁），且當時證人陳平南有下車引導，
    有監視錄影畫面可佐（見他卷第29至31頁），核與證人陳平
    南於偵查中具結證稱：被告問我有沒有地方倒，我說可以載
    去我之前老闆那裡倒，被告就開車，我報路，到地點後，該
    處大門我開的，我指揮車子，被告倒車進去，前面4張照片
    下來走路的人是我，當時被告開超過了，我叫被告倒車回來
    ，後面2張是我跟被告倒好了，我指揮讓車子出來，照片上
    的人是我，我準備上車等語（見偵緝554卷第128至129頁）
    吻合，佐以證人陳平南就自己非法清理廢棄物之犯行坦承在
    卷，並未推諉卸責，復已具結作證，且其與被告並無仇怨，
    衡情應無再冒偽證罪責之風險而誣陷被告之動機，是認證人
    陳平南上開證述應與事實相符，堪以採信。
㈢、被告雖否認有於上開時地駕駛本案小貨車至臺中市○○區○○段0
    00○00地號土地，然本案小貨車登記於被告獨資經營之華品
    工程行名下，有車籍查詢資料、經濟部商業司商工登記公示
    資料查詢服務（見偵卷第43、77頁）附卷為憑，被告亦自承
    當日有駕駛本案小貨車至東山路附近工地停放。倘被告確實
    有將車輛鑰匙放在車上，供現場施工人員使用，則被告理應
    明確交代何人使用本案小貨車或知悉何人可駕駛本案小貨車
    ，而非容任隨便之人使用該車輛，導致該車輛有遭竊之風險
    ，故被告有無將鑰匙逕自放在車上，徒增本案小貨車遭竊之
    風險，所為實非無疑。
㈣、被告雖聲請傳喚證人楊志斌欲證明本案小貨車非其駕駛乙情
    ，然證人楊志斌於本院審理時證稱：我不知道照片中華品工
    程行的車子是誰的，這台車有被移動，我知道它有被移動，
    但誰上車我不知道；我沒有注意到該車有沒有開出去一段時
    間，因為那時候我就去忙我的了；我確定我是早上看到偵緝
    卷第93頁編號2（即陳平南）這個人，我不認識他，只有排
    粗工時看到；被告提出的照片沒有印象是哪一天拍的等語（
    見本院卷第143至155頁），而無法指出本案小貨車係由何人
    駕駛移動，及照片拍攝之日期為何。再者，證人楊志斌亦證
    稱當日沒有看到被告過去工地附近等語（見本院卷第155頁
    ），則與被告自承案發當日上午10時至11時有駕駛本案小貨
    車到照片現場即東山路附近的工地停放乙情不符，是證人楊
    志斌上開證述，尚難為有利被告之認定。
㈤、至被告雖聲請本院傳訊證人郭啟昭，欲證明本案小貨車於109
    年5月25日早上是停放在東山路之工地，而不是停放在長照
    中心一節，然證人陳平南雖有述及本案小貨車有到長照中心
    載運物品，但並無證述本案小貨車是停放在長照中心，況本
    案小貨車案發當日上午停放在何處與本案犯行並無影響，且
    本案小貨車確實有於案發時間、地點載運上開一般事業廢棄
    物到臺中市○○區○○段000○00地號土地傾倒，業如前述，故本
    院認無傳訊上開證人之必要。
㈥、綜上，本案事證明確，被告上開犯行堪以認定，應依法論科
    。
三、論罪科刑：
㈠、從事廢棄物清除、處理業務者，應向直轄市、縣（市）主管
    機關或中央主管機關委託之機關申請核發公民營廢棄物清除
    處理機構許可文件後，始得受託清除、處理廢棄物業務，廢
    棄物清理法第41條第1項定有明文；未依第41條第1項規定領
    有廢棄物清除、處理許可文件，從事廢棄物貯存、清除、處
    理，或未依廢棄物清除、處理許可文件內容貯存、清除、處
    理廢棄物，依據同法第46條第4款定有刑責。而廢棄物清理
    法第46條第4款所規定之犯罪構成要件行為，計有「貯存」
    、「清除」及「處理」三者，「貯存」指事業廢棄物於清除
    、處理前，放置於特定地點或貯存容器、設施內之行為，「
    清除」指事業廢棄物之收集、運輸行為，「處理」指下列行
    為：1.中間處理：指事業廢棄物在最終處置或再利用前，以
    物理、化學、生物、「熱處理」或其他處理方法，改變其物
    理、化學、生物特性或成分，達成分離、減積、去毒、固化
    或穩定之行為。2.最終處置：指衛生掩埋、封閉掩埋、安定
    掩埋或海洋棄置事業廢棄物之行為。3.再利用：指事業產生
    之事業廢棄物自行、販賣、轉讓或委託做為原料、材料、燃
    料、填土或其他經中央目的事業主管機關認定之用途行為，
    並應符合其規定者，事業廢棄物貯存清除處理方法及設施標
    準第2條第1、2、3款定有明文（最高法院110年度台上字第2
    198號刑事判決意旨參照）。依上開說明，被告載運及非法
    傾倒棄置上開廢棄物之行為，應屬廢棄物之清除及處理行為
    。
㈡、核被告所為，係犯廢棄物清理法第46條第4款前段之非法清理
    廢棄物罪。起訴意旨雖認被告係犯廢棄物清理法第46條第4
    款之非法「清除」廢棄物罪，然犯罪事實中已載明被告基於
    非法從事廢棄物「清除、處理」之犯意，而載運上開廢棄物
    至前揭地點傾倒，且論罪科刑之法條既屬同一，由本院逕為
    更正，不生變更起訴法條問題。
㈢、被告與另案被告陳平南就本案非法清理廢棄物之犯行，彼此
    間有犯意聯絡及行為分擔，為共同正犯。
㈣、爰以行為人責任為基礎，審酌被告對於任意傾倒棄置廢棄物
    將造成環境污染，應有一定程度之認識，竟未依法領有廢棄
    物清除、處理許可文件，非法從事一般廢棄物之清除，並將
    之傾倒堆置在上開土地，所為誠值非難，並考量被告否認犯
    行之犯後態度、遭查獲之廢棄物數量及所生之損害；兼衡被
    告前無違反廢棄物清理法或其他相關之前案紀錄，有臺灣高
    等法院被告前案紀錄表在卷可參，於本院審理中自陳之智識
    程度、家庭經濟及生活狀況（見本院卷第159頁）等一切情
    狀，量處如主文所示之刑。
四、沒收部分：
㈠、按犯罪所得，屬於犯罪行為人者，沒收之。但有特別規定者
    ，依其規定；前二項之沒收，於全部或一部不能沒收或不宜
    執行沒收時，追徵其價額；第1項及第2項之犯罪所得，包括
    違法行為所得、其變得之物或財產上利益及其孳息，刑法第
    38條之1第1項、第3項、第4項分別定有明文。被告將上開廢
    棄物以1噸重之本案小貨車非法傾倒於上開土地，以免除其
    委託合法單位處理之費用，則被告本案非法清理廢棄物所取
    得之犯罪所得，為其省去支出上開費用之財產上利益，此部
    分應以委託合法單位處理1公噸廢棄物之費用計算，較為妥
    適。而依照卷附臺中市一般廢棄物及一般事業廢棄物代清除
    處理收費標準條文，代處理一般事業廢棄物，每公噸收費新
    臺幣（下同）2,250元，故認被告本案之犯罪所得為2,250元
    ，應依刑法第38條之1第1項前段、第3項規定宣告沒收，於
    全部或一部不能沒收或不宜執行沒收時，追徵其價額。
㈡、未扣案之本案小貨車1輛，為供被告犯本案犯行所用之物，且
    本案小貨車登記為被告獨資經營之華品工程行所有（見偵卷
    第43頁車籍查詢資料），堪認係屬於被告所有之物，惟考量
    本案小貨車價值不低，用途亦非專供犯罪所用之物，復為被
    告謀生所需之工具，倘對其宣告沒收或追徵，無異剝奪被告
    工作權及更生改善之機會，顯有過苛之虞，爰依刑法第38條
    之2第2項規定，不予宣告沒收或追徵。
據上論斷，應依刑事訴訟法第299條第1項前段，廢棄物清理法第
46條第4款，刑法第11條前段、第28條、第38條之1第1項前段、
第3項，判決如主文。
本案經檢察官鄭珮琦提起公訴，檢察官黃元亨到庭執行職務。
中　　華　　民　　國　　111 　年　　8 　　月　　25　　日
            刑事第八庭    審判長法  官  高思大
                                法  官  江文玉
                                法  官  王靖茹
以上正本證明與原本無異。
如不服本判決應於收受判決後20日內向本院提出上訴書狀，並應
敘述具體理由；其未敘述上訴理由者，應於上訴期間屆滿後20日
內向本院補提理由書（均須按他造當事人之人數附繕本）「切勿
逕送上級法院」。
                                書記官  廖于萱
中　　華　　民　　國　　111 　年　　8 　　月　　25　　日
附錄論罪科刑法條：
廢棄物清理法第46條
有下列情形之一者，處1年以上5年以下有期徒刑，得併科新臺幣
1千5百萬元以下罰金：
一、任意棄置有害事業廢棄物。
二、事業負責人或相關人員未依本法規定之方式貯存、清除、處
    理或再利用廢棄物，致污染環境。
三、未經主管機關許可，提供土地回填、堆置廢棄物。
四、未依第41條第1項規定領有廢棄物清除、處理許可文件，從
    事廢棄物貯存、清除、處理，或未依廢棄物清除、處理許可
    文件內容貯存、清除、處理廢棄物。
五、執行機關之人員委託未取得許可文件之業者，清除、處理一
    般廢棄物者；或明知受託人非法清除、處理而仍委託。
六、公民營廢棄物處理機構負責人或相關人員、或執行機關之人
    員未處理廢棄物，開具虛偽證明。